臺灣板橋地方法院刑事判決　　　　　　　 94年度訴字第878號
公　訴　人　臺灣板橋地方法院檢察署檢察官
被　　　告　丙○○
選任辯護人　乙○○律師
上列被告因殺人未遂案件，經檢察官提起公訴（94年度偵字第50
35號），本院判決如下：
    主  文
本件公訴不受理。
    理  由
一、公訴意旨略以：被告丙○○與告訴人甲○○曾為同事關係，
    因認與告訴人相處不睦，竟基於殺人之不確定故意，於民國
    94年3 月16日晚間8 時10分許，在臺北縣板橋市○○路○ 段
    207 號前，持其所有之開山刀砍殺告訴人，致告訴人受有左
    第5 指撕裂傷3 ×1 cm、左大腿深部裂傷併肌肉斷裂13×4
    ×5cm ，及右協背部深部裂傷併肌肉斷裂17×4 ×5cm 等傷
    害，嗣因被告停手而未生死亡結果；因認被告涉有刑法第
    271 條第2 項、第1 項之殺人未遂罪嫌。
二、訊據被告固坦承於前揭時、地持開山刀砍傷告訴人之情，惟
    堅決否認有何殺人未遂犯行；辯稱：伊前與告訴人共事，因
    遭告訴人陷害離職，心有未甘，方持開山刀將告訴人砍傷，
    並無致告訴人於死之意等語。公訴人認被告涉犯上開殺人未
    遂罪嫌，無非以被告於警詢及檢察官訊問時之自白、告訴人
    之指訴、扣案開山刀1 支及中英醫院診斷證明書，為其主要
    論據。惟查：
  (一)被告與告訴人原為同事關係，因認遭告訴人陷害失業，心生
    不滿，而於94年3 月16日晚間8 時10分許，持開山刀前往臺
    北縣板橋市○○路○ 段199 號告訴人之工作地點，適於該路
    段207 號前遇告訴人外出，即以所持開山刀往告訴人背部揮
    砍1 刀，於揮砍第2 刀時，經告訴人以左手阻擋後，被告復
    往告訴人腿部揮砍第3 刀；致告訴人受有左第5 指撕裂傷3
    ×1cm 、左大腿深部裂傷併肌肉斷裂13×4 ×5cm 、右協背
    部深部裂傷併肌肉斷裂17×4 ×5cm 等傷害之事實，迭據被
    告於警詢、檢察官訊問及本院審理時坦承不諱，核與告訴人
    於警詢時之指訴，及於本院審理時結證之情節相符，並有中
    英醫院乙種診斷證明書附卷可稽，此外復有開山刀1 支扣案
    可資佐證，堪予信實。
  (二)按殺人與傷害人致死之區別，應以有無殺意為斷，其受傷之
    多寡，及是否為致命部位，有時雖可藉為認定有無殺意之心
    證，究不能據為絕對標準（最高法院18年上字第1309號判例
    意旨參照）。是本院所應審究者，乃被告為上開行為時之主
    觀犯意為何，並有藉其行為時之客觀情況予以探究之必要。
    經查：被告於偵、審時均供稱：伊係因不滿告訴人害伊失業
    ，方持開山刀前往上址找告訴人，欲加以報復等語，核與證
    人即告訴人於本院審理時結證：「... 我當時問他（即被告
    ）幹什麼，他說我害他沒有工作，我說不關我的事... 。」
    等語（見本院94年7 月28日審判筆錄），互核相符，應可採
    信；是核被告之犯罪動機，尚非不可原諒之深仇大恨，被告
    是否因此細故，即有將告訴人當街殺害之故意，容有可疑。
    而證人即告訴人復具結證稱：「我在94年3 月16日晚上8 時
    在臺北縣板橋市○○路○ 段207 號前被被告持開山刀砍傷..
    . ，第1 刀砍在背部，有受傷流血，傷痕長17公分，在下背
    部靠近腰... ，第1 刀砍完後，因為我穿黑色衣服，血還沒
    有滲出來，被告就說怎麼沒有流血，就看他的刀，是否拿錯
    刀背... ，接著他砍第2 刀由上往下我就用手去擋，我不清
    楚他要砍那裡，手就被削掉一塊肉... ，接著就砍第三刀，
    第三刀砍我時，我有閃了一下，就砍到我左大腿，是橫向砍
    向我大腿... ，砍完我第三刀後他就跑了，沒有再回到現場
    ，我就單腳跳回店裡，現場離店裡約3 至5 分鐘腳程... 。
    」等語（見本院前開審判筆錄）；且告訴人受傷部位分布在
    左手第5 指、左大腿及右協背部等處，有前開診斷證明書可
    佐；俱徵被告係持開山刀攻擊告訴人背部後，因未見告訴人
    有受傷流血之跡，即以其開山刀朝告訴人揮擊第2 下，復遭
    告訴人以左手擋下，乃續而朝告訴人之腿部揮砍第3 下，旋
    即離去。倘被告有殺害告訴人之故意，於第2 次揮擊遭擋下
    後，當進而朝告訴人之頭、頸等要害部位攻擊，方屬合理；
    惟被告僅再以開山刀揮砍告訴人之腿部1 下後，即行離去，
    足認被告所肇告訴人之傷勢，業已滿足被告犯罪之目的。徵
    之被告持以攻擊告訴人之工具為開山刀，倘被告有致告訴人
    於死之意，以其施力併開山刀之殺傷力，告訴人所受傷勢顯
    將非僅於此，焉有於受傷後猶自行步行數分鐘後始行就醫之
    可能；益徵被告行為時之主觀犯意係在傷害告訴人，而無將
    之殺害之故意，且以被告攻擊告訴人之身體部位及告訴人受
    傷程度，亦不足以預見死亡結果之發生，自不得以被告所持
    工具為長達30至40公分、足以致命之開山刀，即認被告主觀
    上對於受攻擊之人可能發生死亡結果有所預見，且此結果之
    發生並不違背其本意，遽指被告有殺人之不確定故意甚明。
  (三)綜上所述，公訴人所提各項證據，仍不足為被告確犯殺人未
    遂罪之積極證明，被告應係基於普通傷害之犯意，傷害告訴
    人，核其所為應僅成立刑法第277 條第1 項之普通傷害罪；
    公訴人認被告係犯刑法第271 條第2 項、第1 項之殺人未遂
    罪嫌，容有誤會，併此敘明。
三、次按刑法第277 條第1 項之傷害罪，依同法第287 條前段之
    規定，須告訴乃論。而告訴乃論之罪，告訴人於第一審辯論
    終結前，得撤回其告訴；告訴乃論之罪，其告訴經撤回者，
    應諭知不受理之判決，亦為刑事訴訟法第238 條第1 項、第
    303 條第3 款所明定。茲本件被告之傷害行為，業據告訴人
    於本院94年7 月28日審判期日當庭撤回其告訴，揆諸前開法
    條規定，應諭知不受理之判決。
四、據上論斷，應依刑事訴訟法第303 條第3 款，判決如主文。
中　　華　　民　　國　　94　　年　　8 　　月　　11　　日
                    臺灣板橋地方法院刑事第二庭
                        審判長  法  官  鄭  水  銓
                                法  官  張  紹  省
                                法  官  廖  怡  貞
以上正本證明與原本無異
如不服本判決應於送達後10日內向本院提出上訴狀
                                書記官  鄒  秀  珍
中　　華　　民　　國　　94　　年　　8 　　月　　11　　日
